臺灣嘉義地方法院民事裁定　94年度再易字第3號
再審原告　　乙○○
再審被告　　甲○○
上列當事人間請求損害賠償事件，再審原告對於中華民國93年12
月27日本院93年度再易字第8號再審確定判決，提起再審之訴，
本院裁定如下
    主    文
再審之訴駁回。
再審訴訟費用由再審原告負擔。
    理    由
壹、本件再審原告起訴主張：
一、原鈞院九十二年簡上字第六四號確定判決（下稱原確定判決
    ）認定就再審被告所提出之新台幣（下同）十七萬一千二百
    元收據（下稱系爭收據）形式上並不爭執，惟查當時鈞院提
    示系爭收據讓再審原告之訴訟代理人辨識，並問該收據形式
    上是否為一張收據，於此情況下再審原告之訴訟代理人表示
    形式上觀之確實為一張收據，但對於該收據是否真正？是否
    有確實符合其內容所載之支出？及內容中所載之費用等等均
    有爭執，因此再審原告之訴訟代理人所為之表示是否即是對
    系爭收據形式上真正不爭執，顯然有疑，原再審判決卻認為
    「就系爭收據之形式上真正，經本院闡明再審原告確係不爭
    執，業經再審原告陳明在卷，再審原告據以主張原確定判決
    適用法規顯有錯誤云云，自非足採。」顯係違法。
二、再者，縱再審原告之訴訟代理人對系爭收據之形式上真正並
    不爭執，亦應調查系爭收據實質上之真正，才能作為本案之
    證據，惟原確定判決就該部分並未盡詳實之調查，並僅於確
    定判決理由中交代：「其中通糞管用鋼條及鑽頭是因本案特
    殊情形而另行購置，故不折舊，而裝排糞管鑽孔、更換馬桶
    及接馬桶用排管，均屬新品，依所得稅法第五十一條、同法
    施行細則第四十八條第一款規定，此部分應折舊，原審依據
    被上訴人所提收據上所載之金額，而計算出裝排糞管鑽孔、
    馬桶及接馬桶用排管折舊部分為一萬八千七百十五元，判決
    上訴人（即再審原告）應賠償被上訴人（即再審被告）十一
    萬二千七百十五元」，其僅就收據為形式上審查，並未就收
    據上所載內容為實質上調查，即認收據上所載之金額為再審
    被告之損害，就該部分顯然違反最高法院四十一年台上字第
    九七一號判例判例，而再審判決竟認原確定判決僅就其中記
    載調查是否與系爭事項有關，即屬已盡實質證據力之調查，
    就該部分之認定顯然與訴訟法上調查與舉證法則不符。
三、如再審被告所提出之收據確實有該項損害，然所謂損害賠償
    係賠償被害人之損害，並以回復原狀為原則，賠償金錢為例
    外，因此如能回復原狀，被害人自不得要求賠償金錢，果如
    無法回復原狀，則得以要求賠償金錢以代替回復原狀，因此
    所賠償金額之計算，應以回復原狀作為標準，而不能要求他
    人給付超越原有標準之金額。然再審原告雖不否認阻塞化糞
    池排風管，但第一審時法院應審究是否有回復原狀之可能性
    ？再審被告所採取另於他處施作明管之方式是否適當？其施
    作之金額是否超過回復原狀之金額？而非再審被告已施作明
    管之費用，再審原告均應給付。且該部分再審原告於一審時
    ，即提出台灣省建築師公會九十一年十一月二十五日省建師
    嘉辦鑑字第七六號鑑定書，依專業與公正之鑑定人之鑑定結
    果，認為被阻塞之管線，可預先從頂端「穿管探測」阻塞處
    ，再將阻塞處「打除重新換管」之方式修復，並無另自三樓
    至六樓另鑽孔裝排糞明管、更換馬桶之必要，且該部分之費
    用僅需一萬二千二百元，遠低於再審被告所提出之費用。足
    見被阻塞之排風管並非無回復原狀之可能，而再審被告不採
    行回復原狀之方式，而另花費高額之費用設置明管，實無要
    求再審原告負擔之理由。原確定判決一審及上訴審對此部分
    均漏未審究，再審判決卻逕以「‧‧‧‧惟第一審業於審理
    期間，固調閱九十一年度簡上字第六一號卷，審酌前開卷內
    鑑定報告，然該鑑定報告係於工程完成後始由再審原告提出
    ，且第一審判決內採證人即實際施工之人趙俊福證述內容，
    為取捨證據並認定僅能以施作明管方式修復，原確定判決於
    理由欄敘明，原審判決並無違法或不當之處，自係援引第一
    審理由，而未採用前開鑑定之理由斟酌，再審原告主張原確
    定判決有足影響於裁判之重要證物漏未斟酌云云，亦無足採
    」等語駁回再審上訴人之請求，然原確定判決未對該建築師
    公會之鑑定書內容審酌再審原告得否回復原狀及回復原狀之
    費用多少，原再審判決竟以「原審判決並無違法或不當之處
    」等疏略之理由，認其已盡到調查或判決具備理由之義務，
    再審判決顯有對重要證物漏未斟酌，而有民事訴訟法第四百
    三十六條之七規定之適用。
四、原確定判決理由認為再審被告起訴請求之金額之四分之一即
    十一萬二千七百一十五元為有理由，再審被告勝訴之比例為
    起訴請求之四分之一，自應就敗訴之部分即起訴金額四分之
    三負擔訴訟費用，而原確定判決竟於訴訟費用負擔之比例倒
    置，認為再審原告應負擔四分之三，再審被告應負擔四分之
    一之訴訟費用，該部分顯有民事訴訟法第四百九十六條第一
    項第二款之判決理由與主文矛盾之再審事由，惟原再審判決
    卻以「法院為命負擔訴訟費用之裁判，係依職權適用法律後
    於主文諭知、、、，準此，法院如何依民事訴訟法第七十九
    條為酌量，命兩造以比例或命一造負擔，自屬合法職權範圍
    ，要與當事人主張之事實、請求有無理由無涉，從而，依上
    說明，原確定判決就命負擔訴訟費用之裁判，並無判決理由
    與主文顯有矛盾之情形、、、」，顯然與民事訴訟法第七十
    九條之立法理由與精神有違等語。並聲明：（一）台灣嘉義
    地方法院九十三年度再易字第八號民事判決，不利於再審原
    告部分廢棄。（二）右廢棄部分，駁回再審被告之訴。
貳、按再審之訴，法院認無再審理由，判決駁回後，不得以同一
    事由對於原確定判決或駁回再審之訴之確定判決更行提起再
    審之訴，九十二年九月一日修正施行之民事訴訟法第四百九
    十八條之一定有明文，其立法意旨在於再審之目的，本為匡
    正確定終局判決之不當，以保障當事人之權益；然為避免當
    事人以同一事由對於原確定判決或駁回再審之訴之確定判決
    ，一再提起再審之訴，致浪費司法資源，爰增訂上開規定予
    以限制。又再審之訴不合法者，法院應以裁定駁回之，民事
    訴訟法第五百零二條第一項亦定有明文。
參、經查，再審原告前曾對本院九十二年度簡上字第六四號確定
    判決提起再審之訴，經本院九十三年度再易字第八號判決駁
    回在案，有本院依職權所調閱之本院九十二年度簡上字第六
    四號及九十三年度再易字第八號卷宗在卷可稽。而再審原告
    於本院九十三年度再易字第八號再審之訴所主張之再審事由
    即為下列四點：
一、再審被告於原確定判決所提出之十七萬一千二百元系爭收據
    （私文書），再審原告均加以爭執，原確定判決率認定再審
    原告「未爭執」，其判決據以適用法規顯有錯誤。
二、系爭收據內通糞管用鋼條二萬八千元、通糞管用鑽頭六千元
    ，並未折舊，表示係新品，但再審被告未提出購買新品之收
    據，如通糞管鋼條及鑽頭即能使通糞管暢通，無再另接新排
    管三樓至六樓之必要，有建築公會鑑定函為證，接明管工資
    不需達三十個工作天，不需六萬元。然原確定判決並未審究
    再審原告所指前揭之理由，率而認定收據具有實質上之真正
    ，顯有違最高法院四十八年台上第八三七號判例，而有適用
    法規錯誤。
三、再審原告所提台灣省建築師公會九十一年十一月二十五日省
    建師嘉辦鑑字第七六號鑑定所載：被阻塞之管線，可預先從
    頂端穿管探測阻塞處，再將阻塞處打除重新換管之方式修復
    ，無須依系爭收據所示方式修復，原確定判決未依該鑑定書
    為較有利於再審原告之裁判，顯有民事訴訟法第四百三十六
    條之七足以影響判決之重要證物漏未斟酌之違誤。
四、原確定判決內再審原告勝訴部分為訴訟標的金額四分之一，
    竟負擔第一、二審四分之三訴訟費用，主文就訴訟費用負擔
    之部分與判決理由顯有矛盾，而有民事訴訟法第四百九十六
    條第一項第二款之再審理由。
肆、經核，再審原告前所主張之四點聲請再審事由，均已經本院
    九十三年度再易字第八號判決於理由欄分作如下之敘明：
一、就系爭收據之形式真正之證明力部分：認為就系爭收據之形
    式真正，經本院闡明，再審原告確係不爭執，業經再審原告
    陳明在卷（本院言詞辯論筆錄第二項），再審原告據以主張
    原確定判決適用法規顯有錯誤云云，自非足採。
二、就系爭收據實質真正之證據力部分：認為原審依據被上訴人
    所提收據，而敘明：其中通糞管用鋼條及鑽頭是因本案特殊
    情形，而另行購置，故不必折舊，而裝排糞管鑽孔、更換馬
    桶及接馬桶用排管，均屬於新品，依所得稅法第五十一條、
    同法施行細則第四十八條第一款等規定，此部分均應折舊，
    原審依據被上訴人所提收據，而計算出裝排糞管鑽孔、馬桶
    及接馬桶用排管折舊部分為一萬八千七百十五元，判決再審
    原告應賠償再審被告十一萬二千七百十五元，顯係就具備形
    式真正之系爭收據，再就其中之記載調查其是否與系爭事項
    有關，據以認定其實質的證據力，原確定判決理由並未就系
    爭收據逕認定其雙方不爭執實質之真正，再審原告主張此部
    分原確定判決適用法規顯有錯誤云云，自非足採。
三、就足影響於裁判之台灣省建築師公會九十一年十一月二十五
    日省建師嘉辦鑑字第七六號鑑定書之重要證物漏未斟酌部分
    ：認為原確定判決第一審業於審理期間，已調閱九十一年度
    簡上字第六一號卷，審酌前開卷內鑑定報告，然該鑑定報告
    係於工程完成後始由再審原告提出鑑定，且第一審判決內亦
    採用證人即實際施工之人趙俊福證述內容，為取捨證據並認
    定僅能以施作明管方式修復，原確定判決於理由欄敘明「原
    審判決（指本院九十一年度嘉簡字第七○一號）並無違法或
    不當之處」，自係援引第一審理由，而就未採用前開鑑定之
    理由斟酌，準此，再審原告主張原確定判決有足影響於裁判
    之重要證物漏未斟酌云云，亦非足採。
四、就訴訟費用負擔判決理由與主文顯有矛盾部份：認為法院為
    命負擔訴訟費用之裁判，係依職權適用法律後於主文諭知，
    與依當事人主張事實、請求，經認定為有無理由後，於主文
    諭知之情形有別；況原確定判決於結論引用民事訴訟法第七
    十九條為兩造負擔訴訟費用之依據，準此，法院如何依民事
    訴訟法第七十九條為酌量，命兩造以比例或命一造負擔，自
    屬合法職權範圍，要與當事人主張之事實、請求有無理由無
    涉，從而，依上說明，原確定判決就命負擔訴訟費用之裁判
    ，並無判決理由與主文顯有矛盾之情形，再審原告據此為再
    審事由，亦非足採。
伍、由前揭再審原告對九十三年再易字第八號所主張之再審事由
    ，與再審原告對本院九十二年度簡上字第六四號所主張之再
    審事由加以對照，兩者均屬同一事由，而再審原告所主張之
    再審事由，業經本院九十三年再易字第八號再審判決分別如
    上述之說明，認其聲請再審之訴為無理由而加以駁回確定，
    再審原告卻以同一再審事由，對於本院九十三年再易字第八
    號駁回再審之確定判決，更行提起再審之訴，揆諸前揭民事
    訴訟法第四百九十八條之一規定，其再審之訴即難認為合法
    ，而應予駁回。
陸、據上論結，本件再審之訴為不合法，爰依民事訴訟法第五百
    零一條第一項、第九十五條、第七十八條，裁定如主文。
中　　華　　民　　國　　94　　年　　7 　　月　 26 　　日
                  民事第二庭
                  審判長法官　蕭道隆
                        法官  張育彰
                        法官  黃明展
以上正本係照原本作成
如對本裁定抗告，須於裁定送達後10日內向本院提出抗告狀
中　　華　　民　　國　　94　　年　　7　　  月　26　　日
                        書記官  侯學義
